臺灣屏東地方法院交通事件裁定　　　　100年度交聲字第215號
原處分機關　交通部公路總局高雄區監理所屏東監理站
異　議　人
即受處分人　 統永交通有限公司
　　　　　　 統一編號：000.
代　表　人　 王春圓
上列受處分人因違反道路交通管理處罰條例事件，對於交通部公
路總局高雄區監理所屏東監理站民國100 年5 月24日所為之處分
（原處分案號：屏監違字第裁82-T00000000號）聲明異議，本院
裁定如下：
    主  文
異議駁回。
    理  由
一、原處分意旨略以：異議人即受處分人統永交通有限公司所有
    之車牌號碼689-JA號營業大貨曳引車，經司機李英傑駕駛，
    於民國100 年4 月20日2 時18分許，在台九線439.7 公里南
    興路段，因有汽車裝載貨物超過核定重量之違規情事，為警
    攔停製單舉發，嗣原處分機關即交通部公路總局高雄區監理
    所屏東監理站，認異議人係違反道路交通管理處罰條例（下
    稱處罰條例）第29條之2 第1 項、第3 項之規定，裁處異議
    人新臺幣（下同）20,000元，並記汽車違規紀錄1 次等語。
二、聲明異議意旨略以：伊當時大部分貨物均放在車牌號碼689-
    JA號上，而少部分貨物放在車牌號碼MZ-31 號，警方所開之
    紅單應開立道路交通管理處罰條例第29條第1 項第4 款等語
    。
三、按汽車裝載貨物超過核定之總重量、總聯結重量者，處汽車
    所有人罰鍰，並記汽車違規紀錄1 次，其應歸責於汽車駕駛
    人時，除依第3 項規定處汽車駕駛人罰鍰及依第63條第1 項
    第2 款規定記點外，並記該汽車違規紀錄1 次；有前2 項規
    定之情形者，應責令改正或當場禁止通行，並處新臺幣1 萬
    元罰鍰，超載10公噸以下者，以總超載部分，每1 公噸加罰
    1,000 元；超載逾10公噸至20公噸以下者，以總超載部分，
    每1 公噸加罰2,000 元；超載逾20公噸至30公噸以下者，以
    總超載部分，每1 公噸加罰3,000 千元；超載逾30公噸者，
    以總超載部分，每1 公噸加罰5,000 元。未滿1 公噸以1 公
    噸計算，道路交通管理處罰條例第29條之2 第1 項、第3 項
    分別定有明文。
四、次按道路交通安全規則所稱之總重係指車重與載重之全部重
    量；所稱之總聯結重量，係指曳引車及拖車之車重與載重之
    全部重量；又貨車裝載物，必須在底板分配平均；聯結車輛
    之裝載，全聯結車裝載之總聯結重量，不得超過兼供曳引大
    貨車核定之總聯結重量；全拖車裝載之總重量不得超過核定
    之總重量及兼供曳引大貨車裝載之總重量；兼供曳引大貨車
    裝載之總重量不得超過核定之總重量，道路交通安全規則第
    2 條第18款、第19款、第79條第1 項第2 款、第81條第2 款
    、第3 款、第4 款亦分別定有明文。
五、又上開規則第81條第2 款至第4 款規定，全聯結車裝載總聯
    結重量，係不得超過兼供曳引大貨車核定之總聯結重量，且
    在上開前提下，其所聯結之全施車裝載重量限制，係取其拖
    車核定總重量及其曳引大貨車裝載總重量之較小者；此外，
    兼供曳引之大貨車，其裝載亦不得超過其本身核定之總重量
    ，此亦有交通部96年10月16日交路字第0960009635號函釋足
    資參照。
六、查本件係營業大貨曳引聯結車，其裝載不只應依道路交通安
    全規則第79條之規定，亦須符合同規則81條，第1項第2、3
    、4 款之規定：「全聯結車裝載之總聯結重量，不得超過兼
    供曳引大貨車核定之總聯結重量」、「全拖車裝載之總重量
    不得超過核定之總重量及兼供曳引大貨車裝載之總重量」、
    「兼供曳引大貨車裝載之總重量不得超過核定之總重量」。
    蓋依據上開法令及解釋，大貨曳引車於非聯結使用時（即未
    聯結拖車使用時），如有超載，其大貨車本身即具超載違法
    之危險性，不因僅加掛拖車聯結，即可將原已超載之違法，
    變更為須以總聯結重量做為有無超載之標準進而認定為合法
    ，而藉此做為規避本身超載違規行為之託詞。是曳引車及拖
    車於聯結使用時，其超載之判斷標準，除總聯結重量不得超
    過核定總重量標準外，兼供曳引之大貨車本身裝載，亦不得
    超過該大貨曳引車本身核定之總重量，方屬合理。
七、從而，異議人於前述時、地，由其雇用之司機李英傑駕駛車
    牌號碼689-JA號營業大貨曳引車，經舉發機關舉發該車裝載
    梅子，該車經過磅後，顯示該車總重量為35.43 公噸，限重
    為26公噸，超重9.43公噸之事實，均為異議人所不爭執，並
    有舉發現場照片、臺東縣警察局南興地磅檢查站過磅單附卷
    可參（見本院卷第10至11頁），是本件異議人供曳引之大貨
    車已有超過其本身核定之總重量之事實，則異議人有汽車裝
    載貨物超過核定重量之違規事實，應可認定。
八、至異議人辯稱原處分機關應依道路交通管理處罰條例第29條
    第1 項第4 款規定裁處乙節，然上開條文係指貨車或聯結車
    汽車未依規定裝載一般貨車貨物之情形，即貨車或聯結汽車
    如非裝載砂石、土方之專用車輛，卻載運砂石、土方時始爰
    以處罰之規定，惟本件異議人違規事實與前該規定之構成要
    件要屬有間，異議人顯屬誤解法令，原處分機關之裁處，於
    法尚屬有據，併予敘明。
九、爰依道路交通管理處罰條例第87條第2 項、道路交通事件處
    理辦法第18條，裁定如主文。
中    華    民    國  100     年    6     月    16    日
                  交通法庭      法  官  羅森德
以上正本證明與原本無異。
如不服本裁定應於收受送達後5 日內向本院提出抗告書狀敘述抗
告之理由抗告於臺灣高等法院高雄分院。
中    華    民    國  100     年    6     月    16    日
                                書記官  盧姝伶